【裁判字號】    99,易,100
【裁判日期】    990506
【裁判案由】    詐欺
【裁判全文】
臺灣臺東地方法院刑事判決              99年度易字第100 號
公  訴  人  臺灣臺東地方法院檢察署檢察官
被      告  乙○○
            甲○○
上列被告因詐欺案件，經檢察官提起公訴（99年度偵字第614 號
），被告於準備程序中均為有罪之陳述，本院合議庭裁定由受命
法官獨任以簡式審判程序進行審理，判決如下：
    主  文
乙○○幫助犯詐欺取財罪，處有期徒刑貳月，如易科罰金，以新
臺幣壹仟元折算壹日。
甲○○幫助犯詐欺取財罪，處有期徒刑貳月，如易科罰金，以新
臺幣壹仟元折算壹日。
    犯罪事實
一、乙○○、甲○○為夫妻關係，2 人均可預見出售行動電話門
    號SIM 卡予他人使用，可能幫助他人用以實施詐欺犯罪，竟
    分別基於縱有人以該SIM 卡作為詐欺犯罪之工具，亦不違背
    其本意之幫助故意，乙○○於民國98年6 月13日下午某時許
    ，甲○○則於同年月14日下午4 時許，均在臺東縣臺東市○
    ○路552 巷26號，分別將附表編號一、二所示之行動電話門
    號SIM 卡，均以新臺幣（下同）250 元之代價，提供予自稱
    「洪雅慧」之成年女子。「洪雅慧」及其所屬詐騙集團成年
    成員，隨即共同基於意圖為自己不法所有之犯意聯絡，於98
    年7 月7 日上午9 時26分許起，偽以謝張綺容媳婦胡昕之名
    義，使用附表編號一所示之行動電話門號撥打電話予謝張綺
    容，佯稱胡昕因投資急需借款100,000 元等語，並留下附表
    編號一、二所示之行動電話門號以供聯絡；謝張綺容隨即於
    同日下午1 時許，撥打電話轉告其女謝秉真，致謝秉真陷於
    錯誤，於同日下午前往址設高雄市苓雅區○○○路88號之玉
    山銀行臨櫃匯款100,000 元至陳博仁（業經臺灣臺南地方法
    院檢察署提起公訴）向第一商業銀行麻豆分行所申辦之帳戶
    （帳號00000000000 號）內。嗣胡昕向謝張綺容告知並無借
    款一事，謝張綺容隨即轉告謝秉真，謝秉真始知受騙並報警
    處理，而循線查悉上情。
二、案經謝秉真訴由臺南縣警察局麻豆分局報告臺灣臺南地方法
    院檢察署呈請臺灣高等法院檢察署檢察長核轉臺灣臺東地方
    法院檢察署檢察官偵查起訴。
    理  由
一、上開犯罪事實業據被告乙○○、甲○○坦承不諱，核與證人
    謝秉真於警詢時之證述（參見警卷第13頁至第14頁）相符，
    復有附表編號一、二所示之行動電話門號之通聯調閱查詢單
    （含申辦基本資料，參見警卷第26頁）、玉山銀行入戶電匯
    匯款回條（參見警卷第16頁）、臺南縣警察局麻豆分局98年
    10月26日南縣麻警偵字第0980013859號函（含附件通聯紀錄
    ，參見臺灣臺南地方法院檢察署98年度偵字第13890 號偵查
    卷第5 頁以下）各1 份在卷可稽，足認被告2 人之自白均與
    事實相符，應可採信。本案事證明確，被告2 人之犯行均可
    認定，應依法論科。
二、論罪科刑
（一）按幫助犯之成立，主觀上行為人須有幫助故意，客觀上須
      有幫助行為，意即需對於犯罪與正犯有共同之認識，而以
      幫助之意思，對於正犯資以助力，而未參與實施犯罪之行
      為者而言。查被告2 人分別將其所有之如附表編號一、二
      所示之行動電話門號SIM 卡出售予「洪雅慧」，供「洪雅
      慧」及「洪雅慧」所屬詐騙集團成員詐騙被害人財物，顯
      均係基於幫助他人詐取財物之不確定故意，且其等所為提
      供SIM 卡予他人之行為，亦屬刑法詐欺罪構成要件以外之
      行為，是核被告乙○○、甲○○所為，均係犯刑法第30條
      第1 項、第339 條第1 項之幫助詐欺取財罪，並均依刑法
      第30條第2 項之規定，按正犯之刑減輕之。
（二）爰審酌被告2 人提供SIM 卡供他人從事不法使用，不僅導
      致犯罪之追查趨於複雜困難，更造成被害人財物之損失，
      嚴重危害社會治安，造成之危害非輕；兼衡其幫助詐騙所
      詐得之金額非微，且迄今尚未賠償被害人之損失等情，復
      慮及其等之智識程度、家庭及工作狀況、犯罪手段、犯罪
      所得利益甚微、甲○○犯後即坦承犯行、乙○○於本院審
      理時終能坦承犯行且無前科紀錄（臺灣高等法院被告前案
      紀錄表1 份在卷可參）等一切情狀，分別量處如主文所示
      之刑，併均諭知易科罰金之折算標準。
（三）附表編號一、二所示之行動電話門號SIM 卡，核非本案應
      義務沒收之物，且均未扣案，亦無證據證明並未滅失，為
      免將來執行之困難，爰均不予宣告沒收，附此敘明。
據上論斷，依刑事訴訟法第273 條之1 第1 項、第299 條第1 項
前段、刑法第30條、第339 條第1 項、第41條第1 項前段，刑法
施行法第1 條之1 ，判決如主文。
本案經檢察官丙○○到庭執行職務
中    華    民    國    99    年     5    月     6    日
                  刑事第一庭  法  官  李俊彬
以上正本證明與原本無異。
如不服本判決應於收受送達後10日內向本院提出上訴書狀，並應
敘述具體理由；其未敘述上訴理由者，應於上訴期間屆滿後20日
內向本院補提理由書（均須按他造當事人之人數附繕本）。「切
勿逕送上級法院」。告訴人或被害人對於本判決如有不服，請書
具不服之理由狀，請求檢察官上訴者，其上訴期間之計算係以檢
察官收受判決正本之日期為準。
                              書記官  陳昭穎
中    華    民    國    99    年    5     月    6     日
附錄本案論罪科刑法條：
刑法第30條第1 項：
幫助他人實行犯罪行為者，為幫助犯。雖他人不知幫助之情者，
亦同。
刑法第339 條第1 項：
意圖為自己或第三人不法之所有，以詐術使人將本人或第三人之
物交付者，處五年以下有期徒刑、拘役或科或併科一千元以下罰
金。
附表
┌──┬─────┬────┬──────┬───┐
│編號│   門號   │電信公司│  申辦日期  │申辦人│
├──┼─────┼────┼──────┼───┤
│ 一 │0000000000│遠傳電信│98年6 月13日│乙○○│
├──┼─────┼────┼──────┼───┤
│ 二 │0000000000│遠傳電信│98年6 月14日│甲○○│
└──┴─────┴────┴──────┴───┘

司法院資訊處製作；財團法人民間司法改革基金會備份。
